【裁判字號】    96,上易,944
【裁判日期】    970107
【裁判案由】    竊盜等
【裁判全文】
臺灣高等法院高雄分院刑事判決         96年度上易字第944號
上  訴  人  臺灣高雄地方法院檢察署檢察官
被      告  甲○○
上列上訴人因被告竊盜等案件，不服臺灣高雄地方法院96年度易
字第692 號中華民國96年7 月10日第一審判決（起訴案號：臺灣
高雄地方法院檢察署95年度偵緝字第3610號），提起上訴，本院
判決如下：
    主  文
上訴駁回。
    理  由
一、公訴意旨略以：被告甲○○意圖為自己不法之所有，於民國
    95年9 月28日13時10分前某時，在高雄市○○區○○街與堯
    山街口，徒手竊取興勤電子工業股份有限公司（下稱興勤公
    司）所有之車牌號碼5899-JP 號自用小客車。被告甲○○另
    基於偽造文書之犯意，偽造車牌號碼ZK-8887 號車牌2 面及
    汽車行車執照1 張之特種文書（車牌號碼ZK-8887 號之自小
    客車之所有人為丁○○），並將上開偽造車牌懸掛於車牌號
    碼5899-JP 號自用小客車。嗣於95年10月9 日11時30分許，
    為警在高雄市○○區○○街63號前，發現車牌號碼5899-JP
    號自用小客車所懸掛之車牌號碼ZK-8887 號車牌2 面係偽造
    而循線查獲，並扣得偽造車牌號碼ZK-8887 號車牌2 面、偽
    造之車牌號碼ZK-8887 號行照乙本、汽車鑰匙及防盜器各乙
    只。因認被告甲○○涉犯刑法第320 條第1 項之竊盜罪嫌、
    同法第216 條、第212 條之行使偽造特種文書罪嫌（行使偽
    造車牌及行車執照部分）云云。
二、按犯罪事實應依證據認定之，無證據不得認定其犯罪事實；
    不能證明被告犯罪者，應諭知無罪之判決，刑事訴訟法第15
    4 條第2 項、第301 條第1 項定有明文。次按認定不利於被
    告之事實，須依積極證據，苟積極證據不足為不利於被告事
    實之認定時，即應為有利於被告之認定，更不必有何有利之
    證據，最高法院30年上字第816 號著有判例可資參考。又所
    謂「積極證據足以為不利被告事實之認定」，依據同院76年
    臺上字第4986號判例意旨，係指據為訴訟上證明之全盤證據
    資料，在客觀上已達於通常一般之人均不致於有所懷疑、而
    得確信被告確曾犯罪之程度；若未達到此一程度，而有合理
    之懷疑存在時，即無從為有罪之確信。
三、公訴人認被告甲○○涉犯刑法第320 條第1 項竊盜罪嫌、同
    法第216 條、第212 條之行使偽造特種文書罪嫌，無非係以
    證人丙○○、丁○○及蕭申哲於警詢之證述，及扣押筆錄、
    扣押物品目錄表、贓物認領保管單、車牌號碼5899─JP號車
    輛竊盜車牌失竊資料個別查詢報表、車籍資料作業詳細畫面
    、車輛協尋電腦輸入單、車輛車牌失竊作業查獲車輛認可資
    料各乙份及照片等為其論據。
四、訊據被告甲○○堅詞否認有何竊盜及行使偽造特種文書犯行
    ，辯稱：因友人「富仔」要出國，車牌號碼5899-JP 號自用
    小客車如果放在機場，保管費要好幾千元，所以託伊幫忙保
    管，「富仔」寄放的時候，證件都齊備，車輛完好，本件案
    發後才查到「富仔」的真實姓名叫「李文檜」，該車確非我
    所竊取等語。
五、程序方面：
    按被告以外之人於審判外之言詞或書面陳述，除法律有規定
    者外，不得作為證據；又被告以外之人於審判外之陳述，雖
    不符刑事訴訟法第159 條之1 至第159 條之4 之規定，而經
    當事人於審判程序同意作為證據，法院審酌該言詞陳述或書
    面陳述作成時之情況，認為適當者，亦得為證據，刑事訴訟
    法第159 條第1 項、第159 條之5 定有明文。本件檢察官及
    被告就本判決所引用各項證據之證據能力均明示同意有證據
    能力，本院認該具有傳聞證據性質之證據，並無任何違法取
    證之不適當情形，以之作為證據使用係屬適當，自得採為認
    定事實之證據，而有證據能力。
六、經查：
（一）車牌號碼5899-JP 號自用小客車，係被害人興勤公司所有
      ，於95年9 月28日13時10分許，在高雄市○○區○○街與
      堯山街口前失竊等情，業據被害人興勤公司之職員丙○○
      於警詢中證述明確（見警詢卷第3 頁至第4 頁），復有贓
      物認領保管收據、車輛竊盜車牌失竊資料個別查詢表、車
      輛協尋電腦輸入單各1 紙附於警詢卷第17頁、第19頁、第
      21頁可稽，固堪認上開車輛確係竊盜財產犯罪之贓物無訛
      。惟證人丙○○僅證述上開車輛係於何時、地發現遭竊，
      並未指證被告竊盜該車，亦未陳稱目擊竊盜事實，顯見其
      所為證言，均屬該車輛遭竊之事後情狀，尚難以其證述內
      容，援引為被告觸犯竊盜罪之不利認定。而警卷所附之車
      輛竊盜、車牌失竊資料個別查詢表亦係被害人發現車輛遭
      竊後之報案事實，另贓物認領保管收據，則僅係表示被害
      人領回失竊車輛之證明資料，若無其他積極證據證明被告
      犯竊盜罪，均不得僅以證人陳述及卷附車輛竊盜、車牌失
      竊資料個別查詢表、贓物認領收據，即認定被告有竊取上
      開系爭車輛之行為。
（二）車牌號碼ZK-8887 號自用小客車係被害人丁○○所有，並
      交由蕭申哲使用，業據被害人丁○○、蕭申哲於警詢中證
      述明確（見警訊卷第5 頁至第8 頁），復有車牌號碼ZK-8
      887 號車牌照片、行車執照影本附於警訊卷第18頁、第27
      頁足憑，固堪認上開車牌號碼5899-JP 號自用小客車所懸
      掛之車牌及車上所放置之行車執照係偽造無訛。惟按證人
      丁○○、蕭申哲僅證述車牌號碼ZK-8887 號自用小客車係
      被害人丁○○所有，交由蕭申哲使用，並未指證被告偽造
      該車車牌，顯見其所為證言，均屬該車車牌遭偽造之事後
      情狀，尚難以其證述內容，援引為被告觸犯行使偽造特種
      文書罪嫌之不利認定。
（三）被告對於系爭車牌號碼5899-JP 號自用小客車，究竟是何
      人？於何時？在何處？所交付，先後所述不一，或稱係綽
      號「富仔」，或稱「李文檜」，或稱在高雄小港機場交付
      ，或稱在高雄市○○區○○街63號前交付云云。被告於警
      詢時所述「富仔」之行動電話為0000000000號，本院遂向
      中華電信公司查詢0000000000號行動電話於94年3 月3 日
      至96年10月23日之申請人為何人？經該公司函覆為乙○○
      ，有該公司高雄營運處服務中心查詢客戶資料在本院卷第
      37頁至第39頁可考；然經本院傳訊證人乙○○於本院96年
      11月26日審理時卻結證稱：我沒有使用及使用0000000000
      號手機門號，我沒有綽號叫做「富仔」，印象中不認識李
      文檜這個人，但是要看人才會知道，也不認識本案被告甲○○，沒有使用車號5899-JP 自小客車，96年8 月20日因
      為離婚換發過身分證，之前大概5 、6 年前有遺失過，但
      是最近沒有遺失過，我曾申請0916開頭的易付卡電話給我
      之前的老闆使用等語（見本院卷第50頁至第52頁），又經
      本院函查結果，證人乙○○於94年間身分證並無遺失補發
      之紀錄，亦有高雄縣岡山鎮戶政事務所96年11月30日岡鎮
      戶字第0960003503號函1 份在本院卷第60頁足憑，因此為
      何證人乙○○所為之證詞與卷附資料不符，實令人費解！
      故被告所述「富仔」以0000000000號行動電話與其聯絡，
      其實情如何，則無從查證。但本件扣案之自小客車鑰匙1
      支，確實是豐田汽車原廠鑰匙，並非另行打造，有本院之
      審理筆錄在本院卷第68頁可憑，且在系爭車上亦扣有行車
      執照1 枚，資料齊全，被告故而相信綽號「富仔」或李文
      檜所交付保管之自小客車來源並無何問題而代為保管，乃
      人之常情。
（四）縱被告所辯，疑點重重，且先後不符，但證人乙○○之證
      詞亦與卷證資料不符，然系爭自小客車果真為被告所竊取
      ，車牌亦為被告所偽造，被告豈有於車上留有自己行動電
      話，而陷自己於被查獲之理？此外，復查無其他積極證據
      證明被告犯行，自不得僅以被告所辯不足採，及證人陳述
      、卷附車牌照片、行車執照影本，即認定被告有竊取系爭
      車牌號碼5899-JP 號自用小客車、偽造車牌號碼ZK-8887
      號車牌及行車執照，並將偽造車牌懸掛於車牌號碼5899-J
      P 號自用小客車上加以行使。
（五）綜上所述，本件公訴人認被告涉犯竊盜及行使偽造特種文
      書罪嫌，所憑證據，未達通常一般人均不致有所懷疑，而
      得以確信其為真實之程度。此外，本件復查無其他積極證
      據足認被告有何公訴人所指之犯行，揆諸首揭法條及判例
      意旨說明，本件既不能證明被告甲○○犯罪，自應諭知被
      告甲○○為無罪之判決。
七、原審以不能證明被告甲○○犯竊盜、行使偽造特種文書罪，
    而為被告甲○○無罪之諭知，經核並無違誤。檢察官上訴意
    旨，以被告先後所辯系爭車牌號碼5899-JP 號自用小客車，
    究竟是何人於何時在何處所交付，先後所述不一，或稱係綽
    號「富仔」，或稱「李文檜」，或稱在高雄小港機場交付，
    或稱在高雄市○○區○○街63號前交付；且原審未依被告於
    警詢時所述「富仔」之行動電話為0000000000號，查明是否
    確實真有「富仔」或李文檜其人，並依址傳喚到庭說明，單
    憑被告幽靈抗辯，遽為被告無罪判決，尚有違誤，指摘原判
    決不當云云。然查：本院向中華電信公司查詢0000000000號
    行動電話於94年3 月3 日至96年10月23日之申請人為何人？
    經該公司函覆為乙○○，有該公司高雄營運處服務中心查詢
    客戶資料在本院卷可考；但證人乙○○於本院96年11月26日
    審理時卻結證稱：我沒有使用及使用0000000000號手機門號
    ，我沒有綽號叫做「富仔」，印象中不認識李文檜這個人，
    但是要看人才會知道，也不認識本案被告甲○○等語（見本
    院卷第50頁、第51頁），且證人乙○○於94年間身分證並無
    遺失被冒用，亦有高雄縣岡山鎮戶政事務所96年11月30日岡
    鎮戶字第0960003503號函1 份在本院卷第60頁足憑，因此證
    人乙○○所為上開證詞為何與卷附資料不符，實令人不解！
    故被告所述「富仔」以0000000000號行動電話與其聯絡，實
    情如何，則無從查證。況本件扣案之自小客車鑰匙1 支，確
    實是豐田汽車原廠鑰匙，並非另行打造，且被告於系爭汽車
    上留有自己行動電話，該系爭自小客車果真為被告所竊取，
    車牌亦為被告所偽造，被告豈不陷自己於不利？故被告所辯
    ，雖疑點重重，但本件並查無其他積極證據足認被告有公訴
    人所指之犯行。是檢察官上訴，為無理由，應予駁回。
據上論斷，應依刑事訴訟法第368條，判決如主文。
本案經檢察官蔡國禎到庭執行職務。
中    華    民    國    97    年    1     月    7     日
                  刑事第二庭  審判長法  官  林正雄
                                    法  官  陳啟造
                                    法  官  黃壽燕
以上正本證明與原本無異。
不得上訴。
中    華    民    國    97    年    1     月    7     日
                                    書記官  梁雅華


司法院資訊處製作；財團法人民間司法改革基金會備份。
